臺灣南投地方法院刑事判決
111年度易字第3號
公  訴  人  臺灣南投地方檢察署檢察官 
被      告  黃主力


選任辯護人  趙建興律師
上列被告因違反森林法案件，經檢察官提起公訴（110年度偵字
第3542號），本院判決如下：
    主  文
黃主力犯失火燒燬他人之森林罪，處有期徒刑參月，如易科罰金
，以新臺幣壹仟元折算壹日。
    事  實
一、黃主力明知坐落於南投縣魚池鄉魚池國中後方土地，係由行
    政院農業委員會林務局南投林區管理處埔里工作站（下稱埔
    里工作站）所管理之埔里事業區第73林班地，為國有森林地
    （下稱系爭林地），系爭林地上均植有竹林、雜木等易燃及
    助燃物。黃主力可預見如在系爭林地點火，恐有起火燃燒、
    火勢極可能蔓延燒燬附近森林地，其竟疏未注意上情，於民
    國110 年4 月12日16時18分許，在系爭林地西側山腳下之竹
    林焚燒竹葉、雜草、枯枝，因風助火勢而不慎由該處向系爭
    林地之上方森林延燒，致燒燬系爭林地面積12.73公頃之森
    林。
二、案經南投縣政府警察局集集分局報告臺灣南投地方檢察署檢
    察官偵查起訴。
    理  由
一、證據能力之認定：
  ㈠按被告以外之人於審判外之言詞或書面陳述，除法律有規定
    者外，不得作為證據；又被告以外之人於審判外之陳述，雖
    不符刑事訴訟法第159 條之1 至第159 條之4 之規定，而經
    當事人於審判程序同意作為證據，法院審酌該言詞陳述或書
    面陳述作成時之情況，認為適當者，亦得為證據。當事人、
    代理人或辯護人於法院調查證據時，知有第159 條第1 項不
    得為證據之情形，而未於言詞辯論終結前聲明異議者，視為
    有前項之同意，刑事訴訟法第159 條第1 項及第159 條之5
    分別定有明文。經查，本判決下列所引用被告黃主力以外之
    人於審判外之陳述，檢察官、被告及辯護人迄於本院言詞辯
    論終結前均未聲明異議，本院審酌上開證據資料作成時之情
    況，尚無違法不當或證明力明顯過低之瑕疵，亦認為以之作
    為證據應屬適當，爰依上開規定，認前揭證據資料均有證據
    能力。
  ㈡次按除法律另有規定外，實施刑事訴訟程序之公務員因違背
    法定程序取得之證據，其有無證據能力之認定，應審酌人權
    保障及公共利益之均衡維護，刑事訴訟法第158 條之4 定有
    明文。本案以下所引用之非供述證據，並無證據證明係實施
    刑事訴訟程序之公務員違背法定程序所取得，且經本院於審
    理時合法踐行調查程序，自應認均具有證據能力，得作為證
    據。
二、認定犯罪事實所憑之證據及理由：
    訊據被告固坦承有於上開時地待在現場，惟矢口否認有何違
    反森林法之犯行，辯稱略以：當時伊有看到附近有菸蒂，是
    其他人路過隨手亂丟的，菸蒂慢慢的燃燒枯萎的竹葉，造成
    竹林慢慢的燒起來，伊本來要回家，看到火燒起來，就隨便
    撿起一支棍子想要撲滅，後來當時風勢太大逐漸燒起來了云
    云。辯護人為其辯稱略以：本件並非被告引火，被告是在巡
    視的時候發現火勢，被告有想要撲滅火勢，無那風勢太大，
    火才會慢慢延燒，故被告並無違反森林法之行為。經查：
  ㈠系爭林地於上開時地因火災燒毀之面積共12.73公頃，並無造
    成人員傷亡，起火原因應係有人遺留火種而引起山林火災的
    可能性較大等情，業經被告固不爭執，並有南投縣政府消防
    局110年5月19日投消調字第1100008065號函暨南投縣政府消
    防局第二大隊火災原因調查記錄在卷可稽（見警卷第18頁至
    54頁），此部分事實，應堪認定。
  ㈡證人王偉呈於偵查中證稱略以：案發當時伊在起火處附近約1
    00 公尺處挖竹子，當時被告也在現場，伊就想幫忙撲滅，
    但因為火越來越大，伊就拿手機報警，後來警察有到現場，
    警察有問被告起火過程，被告當時是對警察說他在起火處燒
    一些竹葉、枯枝及雜草，後來火勢越來越大撲滅不了才引發
    火災，被告有承認火是他燒的，而且被告在案發前就常在起
    火處附近點火燒枯竹子、竹葉，伊看到被告燒東西的頻率大
    約1、2月會有1 次等語（參見偵卷第14頁至16頁）；又於審
    理中證稱略以：案發當時伊係先回家，後來看到有煙，伊才
    騎機車在現場看，伊到現場時只看到被告一人，當時火勢已
    經有燃燒一段時間，被告的土地是在系爭林地的下方，伊看
    火勢是從下方往上慢慢延燒，所以伊認為火勢是從被告土地
    附近延燒到系爭林地，伊原本也想幫忙，但火勢太大，所以
    伊就騎車回家打電話報警，過了約3、4分鐘消防員跟警察就
    到現場，伊有聽到警察問被告起火原因，被告回答是說他自
    己在路邊燒樹葉，樹葉被風吹上去而引燃火勢，被告當時承
    認火是他引燃的。案發之前伊有看過被告在案發地點附近燒
    樹葉，次數大概1、2次，被告都是用鋤頭將樹葉集中一堆，
    然後用打火機點火燒等語（參見本院卷第83頁至91頁）。
  ㈢證人即派出所警員蘇正皓於偵查中證稱略以：案發當天伊係
    值班警員，伊接到火警通報後就前往現場處理，伊到現場時
    先看到王偉呈在打火，伊問王偉呈如何引起火災的，王偉呈
    說是被告引起的，伊再問被告，被告跟伊說是他要把路邊雜
    草燒掉，做成堆肥要去整地，在燒的過程有一陣風吹來，把
    燒起來的雜草吹到竹林處而引起火災，至於被告的警詢筆錄
    不是伊所製作，所以伊不清楚被告在警詢的回答為何等語（
    參見偵卷第14頁至16頁）；又於審理中證稱略以：當天伊係
    負責值班，接到火警通報後，因為伊同事正在處理交通事故
    ，所以由伊先到現場瞭解狀況，伊到現場時有看到被告、王
    偉呈及消防隊都已經在那邊，伊先問王偉呈起火原因，王偉
    呈說是被告引起的，伊再問被告起火原因，被告回答他自己
    在系爭林地有種竹筍，所以在路邊整地除草，有點燃雜草，
    後來有一陣風吹過來，就把點燃雜草吹散，火勢就開始了，
    之後等到伊同事來到現場伊就回派出所值班，被告的警詢筆
    錄也是伊同事製作等語（參見本院卷第91頁至94頁）。
  ㈣綜合上開證據所示，被告於案發時地係待在現場並向現場處
    理警員及民眾坦承起火原因係其失火所致，且證人王偉呈亦
    證稱被告常在案發地點附近點火，要把枯竹子、枯竹葉燒掉
    之情，足徵被告確有在該處點火焚燒枯葉枯枝之習慣，故本
    案應係被告於案發時地焚燒雜草、枯枝等物，因而不慎延燒
    系爭林地，被告上開所辯，顯係卸責之詞。本案事證明確，
    被告之犯行堪以認定，應予依法論科。
三、論罪科刑：
  ㈠核被告黃主力所為，係犯森林法第53條第3 項失火燒燬他人
    之森林罪。
  ㈡爰審酌被告於國有林地內燃燒雜草及樹枝，竟疏未注意風勢
    致引燃火勢，造成埔里事業區第73林班地燒燬面積約12.73
    公頃，所為實屬不當，然幸未釀成更嚴重人員傷亡之災禍，
    併考量被告犯後否認犯行之態度，暨其犯罪之手段、其素行
    ，兼衡其國小畢業之智識程度、已退休、經濟狀況勉持、目
    前與太太同住等一切情狀，量處如主文所示之刑，並諭知易
    科罰金之折算標準。
據上論斷，應依刑事訴訟法第299 條第1 項前段，判決如主文。
本案經檢察官石光哲提起公訴，檢察官劉景仁到庭執行職務。
中　　華　　民　　國　　111 　年　　5 　　月　　11　　日
　　　　　　　　　        臺灣南投地方法院刑事第二庭    
　　　　　　　　　            法　官  羅子俞
以上正本證明與原本無異。 
如不服本判決應於判決送達後20日內向本院提出上訴狀，（均須
按他造當事人之數附繕本）「切勿逕送上級法院」。
告訴人或被害人如對於本判決不服者，應具備理由請求檢察官上
訴，其上訴期間之計算係以檢察官收受判決正本之日期為準。
                              書記官  吳瓊英
中　　華　　民　　國　　111 　年　　5 　　月　　11　　日
附錄本案論罪科刑法條：
森林法第53條
放火燒燬他人之森林者，處3年以上10年以下有期徒刑。
放火燒燬自己之森林者，處2年以下有期徒刑、拘役或科新臺幣3
0萬元以下罰金；因而燒燬他人之森林者，處1年以上5年以下有
期徒刑。
失火燒燬他人之森林者，處2年以下有期徒刑、拘役或科新臺幣3
0萬元以下罰金。
失火燒燬自己之森林，因而燒燬他人之森林者，處1年以下有期
徒刑、拘役或科新臺幣18萬元以下罰金。
第1項未遂犯罰之。